臺灣苗栗地方法院刑事判決
110年度訴字第478號
公  訴  人  臺灣苗栗地方檢察署檢察官
被      告  呂汶哲


選任辯護人  鄭玉金律師
            洪大明律師
上列被告因違反毒品危害防制條例等案件，經檢察官提起公訴 
（110年度偵字第2415、2662、2717號），本院判決如下：
    主  文
甲○○犯非法持有非制式手槍罪，處有期徒刑伍年貳月，併科罰金
新臺幣陸萬元，罰金如易服勞役，以新臺幣壹仟元折算壹日。扣
案如附表一所示非制式手槍壹支沒收。又販賣第三級毒品而混合
二種以上之毒品，處有期徒刑肆年柒月。扣案如附表二各編號所
示之物均沒收。未扣案犯罪所得新臺幣陸萬元沒收，於全部或一
部不能沒收或不宜執行沒收時，追徵其價額。所處有期徒刑部分
應執行有期徒刑捌年貳月。　
　　犯罪事實
一、甲○○明知非制式手槍屬槍砲彈藥刀械管制條例所列管之違禁
    物，未經主管機關許可不得非法持有，竟仍基於未經許可持
    有非制式手槍之犯意，於民國100年5月至6月間，在新竹市
    某處，以約新臺幣（下同）2萬元之價格，向真實姓名、年
    籍不詳之成年人購買非制式手槍1支（如附表一所示，下稱
    本案槍枝），因而取得本案槍枝，並繼續持有至110年4月14
    日6時許經警查獲時止。
二、甲○○又基於製造及販賣第三、四級毒品而混合二種以上毒品
    以營利之犯意，在其位於苗栗縣○○鄉○○村0鄰○○○00號住處內
    ，以如附表二所示之磅秤、封膜機、銼刀、托盤、鐵湯匙、
    紙碗、免洗碗等器具，將含有如附表二所示第三級毒品硝甲
    西泮、第四級毒品硝西泮及第四級毒品氯二甲基卡西酮成分
    之粉末，與如附表二所示之芒果、水蜜桃或哈密瓜等水果風
    味之粉末混合後壓製，製造成混合上開毒品成分之果汁包20
    0包，並於110年2月間以每包300元之價格，在桃園市某好樂
    迪KTV附近，將上開果汁包均出售予真實姓名、年籍不詳綽
    號「小新」之成年人以牟利。
三、案經苗栗縣警察局竹南分局報告臺灣苗栗地方檢察署檢察官
    偵查起訴。
    理  由
一、證據能力：
    本判決下述所引用之非供述證據，與本案均具有關聯性，且
    均係依法定程序合法取得，而查無依法應排除其證據能力之
    情形，復經本院依法踐行證據調查程序，自均得作為本院認
    事用法之依據。 
二、認定犯罪事實所憑之證據及理由： 
　㈠上揭犯罪事實，業據被告於偵訊及審理中均坦承不諱（見偵
    字第2415號卷一第65至67頁、第113至117頁，本院卷第95頁
    ），並有苗栗縣警察局竹南分局搜索扣押筆錄、扣押物品目
    錄表、內政部警政署刑事警察局110年6月2日刑鑑字第11000
    39271號鑑定書、內政部警政署刑事警察局110年6月24日刑
    鑑字第1100044626號鑑定書各1份及查獲現場照片20張附卷
    可稽（見偵字第2415號卷一第119至120頁，偵字第2415號卷
    二第47至55頁、第143至161頁，偵字第2662號卷一第33至34
    頁），復有如附表一、二各編號所示之物扣案為據（見本院
    卷第25至36頁），足認被告上開任意性自白均與事實相符，
    堪以採信。又因被告在販賣前揭毒品果汁包予「小新」時，
    有向其收取每包300元之價金共60,000元，可見被告實行前
    開販賣第三、四級毒品而混合二種以上毒品犯行時，主觀上
    確有從中營利之意圖甚明。
　㈡綜上，本案事證明確，被告犯行均堪認定，皆應依法論科。
三、論罪科刑：　
　㈠論罪、罪數關係及刑之加重事由：　　
　⒈按未經許可持有手槍，其持有之繼續，為行為之繼續，亦即
    一經持有手槍，罪已成立，但其完結須繼續至持有行為終了
    時為止。其間法律縱有變更，然其行為既繼續實施至新法施
    行以後，即與犯罪後法律有變更之情形不同，不生新舊法比
    較適用之問題（最高法院95年度台上字第2250號判決意旨參
    照）。查被告如犯罪事實一所示，係繼續持有本案槍枝直至
    110年4月14日經警查獲時止，縱其持有本案槍枝之期間內槍
    砲彈藥刀械管制條例曾經修正，惟揆諸上開說明，被告上揭
    持有行為既繼續至新法施行以後，核與其犯罪後法律有所變
    更之情形相異，自應適用裁判時之現行槍砲彈藥刀械管制條
    例規定予以論科，而無庸再為新、舊法之比較。
　⒉是核被告如犯罪事實一所為，係犯槍砲彈藥刀械管制條例第7
    條第4項之非法持有非制式手槍罪；如犯罪事實二所為，係
    犯毒品危害防制條例第9條第3項、第4條第3項之製造、販賣
    第三級毒品而混合二種以上毒品罪，及同條例第9條第3項、
    第4條第4項之製造、販賣第四級毒品而混合二種以上毒品罪
    ，並應依毒品危害防制條例第9條第3項規定，於適用其中最
    高級別毒品之法定刑後加重其刑。又被告於購買本案槍枝後
    ，在經警查獲前之期間內繼續持有本案槍枝之行為，屬行為
    之繼續而應論以繼續犯之實質上一罪。再被告販賣第三、四
    級毒品而混合二種以上毒品前，持有逾量第四級毒品之低度
    行為，為其販賣之高度行為所吸收，不另論罪。另被告以一
    行為同時觸犯製造、販賣第三、四級毒品而混合二種以上毒
    品犯行，為想像競合犯，應依刑法第55條規定，從一重之販
    賣第三級毒品而混合二種以上毒品罪處斷。末被告如犯罪事
    實一、二所示犯行間，犯意各別，行為互殊，應予分論併罰
    。　
　㈡刑之減輕事由：　
  ⒈關於槍砲彈藥刀械管制條例第18條第1項前段之刑罰減輕事由
    部分：
　　按犯本條例之罪自首，並報繳其持有之全部槍砲、彈藥、刀
    械者，減輕或免除其刑。槍砲彈藥刀械管制條例第18條第1
    項前段定有明文。經查，依被告於審理中供稱：警方當天持
    搜索票到我住處搜索時，是先在電腦桌處搜到子彈後，詢問
    我是否持有其他違禁品，我再自己從衣櫃裡將槍枝取出交給
    警方等語（見本院卷第95至99頁），足見在被告取出本案槍
    枝交予警方前，警方早已先在電腦桌處搜獲子彈，而已得合
    理懷疑被告可能持有槍枝。是以，被告縱使於警方搜索時主
    動將槍枝交出，但其犯罪嫌疑既先經搜索警員發覺，當無上
    開自首規定之適用，而僅得作為考量其犯後態度之量刑因素
    ，附此敘明。
　⒉關於槍砲彈藥刀械管制條例第18條第4項前段之刑罰減輕事由
    部分：
　　犯本條例之罪，於偵查或審判中自白，並供述全部槍砲、彈
    藥、刀械之來源及去向，因而查獲或因而防止重大危害治安
    事件之發生者，減輕或免除其刑。槍砲彈藥刀械管制條例第
    18條第4項前段定有明文。而被告就其所犯非法持有非制式
    手槍犯行，固於偵訊及審理中自白，並有提供情資供檢警查
    獲另案楊姓被告，此有臺灣苗栗地方檢察署110年11月29日
    苗檢松廉110偵2415字第1109025844號函1份在卷可證（見本
    院卷第47頁）。惟因被告於審理中已供稱伊所持有之本案槍
    枝，並非由該名楊姓被告販賣予伊等語（見本院卷第65頁）
    ，可見被告所提供之情資，並非其所持有本案槍枝之來源，
    核與前揭規定之要件未符，自無從適用該項規定減輕其刑。
    但因被告於偵訊中供出另案槍砲情資並協助偵查機關打擊槍
    砲犯罪，使檢警得據此維護社會秩序並保障人民生命財產安
    全，仍足認其犯後態度良好，故此部分仍得作為後述依刑法
    第57條各款而為量刑時，對被告有利之從輕量刑事由，併此
    敘明。
　⒊關於毒品危害防制條例第17條第2項之刑罰減輕事由部分：
    按犯第4條至第8條之罪於偵查及審判中均自白者，減輕其刑
    ，毒品危害防制條例第17條第2項定有明文。查被告就其所
    犯販賣第三級毒品而混合二種以上毒品犯行，業於偵訊及審
    理中自白（見偵字第2415號卷一第65至67頁、第113至117頁
    ，本院卷第95頁），是本院自應依上開規定減輕其刑，並與
    前述依毒品危害防制條例第9條第3項規定加重其刑部分，依
    法先加後減之。
　⒋關於毒品危害防制條例第17條第1項之刑罰減輕事由部分： 
　  按犯第4條之罪，供出毒品來源，因而查獲其他正犯或共犯
    者，減輕或免除其刑，毒品危害防制條例第17條第1項定有
    明文。查臺灣苗栗地方檢察署及苗栗縣警察局竹南分局偵辦
    本案後，均未因被告供述而查獲其毒品上手等情，有臺灣苗
    栗地方檢察署110年11月29日苗檢松廉110偵2415字第110902
    5844號函、苗栗縣警察局竹南分局110年11月28日南警偵字
    第1100029627號函各1份附卷可證（見本院卷第45至47頁）
    ，足見檢察官及司法警察均未因本案被告之供述而查獲其他
    毒品正犯或共犯，是被告所為前揭販賣毒品犯行，自無從依
    上開規定減輕其刑。
　⒌關於刑法第59條之刑罰減輕事由部分：
　　按量刑固屬法院自由裁量之職權，然仍應受比例、罪刑相當
    原則等法則之拘束，並非可恣意為之，致礙及公平正義之維
    護，必須兼顧一般預防之普遍適應性與具體個案特別預防之
    妥當性，始稱相當。而刑法第59條之酌量減輕其刑，必須犯
    罪有特殊之原因，在客觀上足以引起一般人之同情，認為即
    予宣告法定最低度刑期仍嫌過重者，始有其適用，至於犯罪
    後之態度等情狀，僅可為法定刑內從輕科刑之標準，不得據
    為酌量減輕之理由（最高法院51年台上字第899號判例、70
    年度台上字第794號、77年度台上字第4382號判決意旨參照
    ）。本院考量毒品果汁包及非制式手槍，對社會秩序、國民
    生命、健康及財產安全危害非輕，且被告係智識健全之成年
    人，對政府嚴格查緝販賣毒品及非法持有槍枝之行為，自無
    不知之理，故縱然法院就其犯罪情節分別量處最低度刑，衡
    諸販賣毒品果汁包及持有非制式手槍之行為，足以助長毒品
    流通、便利他人施用毒品而戕害其身心健康，且對社會秩序
    及他人生命身體安全之潛在危害非微，尚難認被告本案所為
    各該犯行，有何客觀上足以引起一般同情，而有情輕法重或
    情堪憫恕之情況，自均無刑法第59條規定酌量減輕其刑適用
    之餘地。
　㈢量刑與定應執行之刑：
　　爰審酌被告明知具有殺傷力之非制式手槍乃未經許可不得非
    法持有者，竟仍無視國家禁令，於前後約10年之期間內非法
    持有本案槍枝1支，其行為除對社會治安造成嚴重之威脅外
    ，亦對他人之生命、身體安全構成潛在性之危險，所為甚屬
    不該。復考量被告明知毒品對人體危害之鉅，且毒品果汁包
    足造成施用者生理成癮性及心理依賴性，導致精神障礙與性
    格異常，戕害國人身體健康，然其為求營利，竟仍為前揭製
    造及販賣毒品犯行，所為實屬不當。再參以被告製造、販賣
    毒品之種類、數量、金額、次數、人數等犯罪情狀，並參以
    被告並無前科，此品行資料有臺灣高等法院被告前案紀錄表
    1份存卷可查（見本院卷第13至14頁），堪認其素行良好。
    再衡諸被告犯後於偵訊及審理中均坦承犯行，並於偵訊中主
    動繳回與犯罪所得等值之6萬元現金予檢察官查扣，復提供
    相關資訊供檢警追查，以利檢警查獲另案槍砲案件，可見其
    犯後態度良好。兼衡其於審理中自陳學歷為高中畢業，現務
    農，家中尚有妹妹及奶奶需其扶養等語（見本院卷第101頁
    ）之智識程度、家庭與生活狀況等一切情狀，分別量處如主
    文所示之刑，並就所宣告罰金刑部分，諭知易服勞役之折算
    標準。末就上開本院對被告所處有期徒刑部分，考量被告所
    犯各罪之犯罪手法、時間間隔、對法益侵害之程度，暨其整
    體犯行之應罰適當性等總體情狀，定其應執行之刑如主文所
    示，以資警惕。
四、沒收部分：
　㈠本案槍枝部分：
　　按違禁物，不問屬於犯罪行為人與否，沒收之。刑法第38條
    第1項定有明文。經查，扣案如附表一所示之本案槍枝，依
    槍砲彈藥刀械管制條例規定係未經許可不得持有之物，核屬
    違禁物，不問屬於被告與否，均應依前揭規定宣告沒收。
　㈡供犯罪所用之物部分：
    按犯第4條之罪者，其供犯罪所用之物，不問屬於犯罪行為
    人與否，均沒收之。毒品危害防制條例第19條第1項定有明
    文。經查，扣案如附表二編號4至16所示之物均為被告所有
    ，並為供其實施本案製造、販賣毒品犯行所用等節，業據被
    告於偵訊及審理中供述明確（見偵字第2415號卷一第17至19
    頁，本院卷第62頁），是揆諸前揭規定，上開物品核屬被告
    之犯罪工具，自均應依毒品危害防制條例第19條第1項規定
    宣告沒收。至於被告於審理中，固改口供稱扣案如附表二編
    號11至12所示之物非伊所有，而係伊向友人所借用云云，然
    因被告於偵訊中早已明確供稱該等物品為其所有而如前述，
    且其於審理中亦未提出任何證據以實其說，故本院尚難認其
    於審理中改口所為前揭供述確屬實情，附此敘明。 
　㈢毒品部分：
　　按違禁物，不問屬於犯罪行為人與否，沒收之，刑法第38條
    第1項定有明文。經查，扣案如附表二編號1至3所示之物，
    業經鑑驗分別含有第三、四級毒品成分而如附表二各該編號
    所示，此有前述內政部警政署刑事警察局鑑定書1份在卷為
    憑，是本院自均應依前開規定對之宣告沒收。又裝盛毒品之
    包裝袋，其中亦含有無法析離之毒品，亦均應依前揭規定宣
    告沒收；至鑑驗耗用之毒品部分既已滅失，則無庸再予宣告
    沒收，附此敘明。
　㈣犯罪所得部分：
　　按犯罪所得，屬於犯罪行為人者，沒收之；前二項之沒收，
    於全部或一部不能沒收或不宜執行沒收時，追徵其價額。刑
    法第38條之1第1項前段、第3項分別定有明文。查被告實施
    如犯罪事實二所示犯行後，有獲取犯罪所得共60,000元等情
    ，業經本院認定如前，而為貫徹任何人均不能保有犯罪所得
    之立法原則，本院自依前揭規定對之宣告沒收，並於全部或
    一部不能沒收或不宜執行沒收時，追徵其價額。至於被告於
    偵查中所自願繳回、與犯罪所得等值之現金60,000元，並非
    犯罪所得之原物，本院尚不得逕就之宣告沒收，然為便利及
    簡化判決確定後之執行程序，執行檢察官待本案判決確定後
    ，於執行犯罪所得之追徵時，得裁量就此部分被告已自行提
    供查扣之款項逕予執行（最高法院110年台上字第2445號判
    決意旨參照），附此敘明。 
　㈤宣告多數沒收情形，既非數罪併罰，自應依刑法第40條之2第
    1項規定，併執行之。　
據上論斷，應依刑事訴訟法第299條第1項前段，槍砲彈藥刀械管
制條例第7條第4項，毒品危害防制條例第4條第3項、第4項、第9
條第3項、第17條第2項、第19條第1項，刑法第11條、第55條、
第42條第3項、第51條第5款、第38條第1項、第38條之1第1項前
段、第3項、第40條之2第1項，判決如主文。
本案經檢察官楊岳都提起公訴，檢察官黃智勇到庭執行職務
中　　華　　民　　國　　111 　年　　2 　　月　　16　　日
                  刑事第三庭  審判長法  官  魏宏安
                                    法　官　王瀅婷
                                    法  官  朱俊瑋　
以上正本證明與原本無異。
如不服本判決應於收受判決後20日內向本院提出上訴書狀，並應
敘述具體理由。其未敘述上訴理由者，應於上訴期間屆滿後20日
內向本院補提理由書( 均須按他造當事人之人數附繕本) 「切勿
逕送上級法院」。
       　　　　　　　               書記官　鄭雅雁　　　
中　　華　　民　　國　　111 　年　　2 　　月　　16　　日
附錄本案論罪科刑法條：
槍砲彈藥刀械管制條例第7條
未經許可，製造、販賣或運輸制式或非制式火砲、肩射武器、機
關槍、衝鋒槍、卡柄槍、自動步槍、普通步槍、馬槍、手槍或各
類砲彈、炸彈、爆裂物者，處無期徒刑或7年以上有期徒刑，併
科新臺幣3千萬元以下罰金。
未經許可，轉讓、出租或出借前項所列槍砲、彈藥者，處無期徒
刑或5年以上有期徒刑，併科新臺幣1千萬元以下罰金。
意圖供自己或他人犯罪之用，而犯前二項之罪者，處死刑或無期
徒刑；處徒刑者，併科新臺幣5千萬元以下罰金。
未經許可，持有、寄藏或意圖販賣而陳列第1項所列槍砲、彈藥
者，處5年以上有期徒刑，併科新臺幣1千萬元以下罰金。
意圖供自己或他人犯罪之用，以強盜、搶奪、竊盜或其他非法方
法，持有依法執行公務之人所持有之第1項所列槍砲、彈藥者，
得加重其刑至二分之一。
第1項至第3項之未遂犯罰之。
毒品危害防制條例第4條
製造、運輸、販賣第一級毒品者，處死刑或無期徒刑；處無期徒
刑者，得併科新臺幣3千萬元以下罰金。
製造、運輸、販賣第二級毒品者，處無期徒刑或10年以上有期徒
刑，得併科新臺幣1千5百萬元以下罰金。
製造、運輸、販賣第三級毒品者，處7年以上有期徒刑，得併科
新臺幣1千萬元以下罰金。
製造、運輸、販賣第四級毒品者，處5年以上12年以下有期徒刑
，得併科新臺幣5百萬元以下罰金。
製造、運輸、販賣專供製造或施用毒品之器具者，處1年以上7年
以下有期徒刑，得併科新臺幣1百50萬元以下罰金。
前五項之未遂犯罰之。
毒品危害防制條例第9條
成年人對未成年人販賣毒品或犯前三條之罪者，依各該條項規定
加重其刑至二分之一。
明知為懷胎婦女而對之販賣毒品或犯前三條之罪者，亦同。
犯前五條之罪而混合二種以上之毒品者，適用其中最高級別毒品
之法定刑，並加重其刑至二分之一。
【附表一】
物品名稱 數量 備註 仿BERETTA廠92FS型手槍外型製造之非制式手槍（槍枝管制編號：0000000000號，已組裝貫通之金屬槍管） 1支 110年度保字第343號扣押物品清單（見本院卷第25頁） 

【附表二】
編號 扣案物品名稱及數量 備註 1 橘色粉末1包 （含包裝袋1個） ①含第四級毒品硝西泮、氯二甲基卡西酮成分。 ②驗前毛重7.46公克。 ③硝西泮驗前純質淨重約0.01公克。 2 淡橘色粉末1包 （含包裝袋1個） ①含第三級毒品硝甲西泮、第四級毒品硝西泮成分。 ②驗前毛重116.74公克。 ③硝西泮驗前純質淨重約3.35公克 3 黃色粉末1包 （含包裝袋1個） ①含第四級毒品氯二甲基卡西酮成分。 ②驗前毛重201.35公克。 ③氯二甲基卡西酮驗前純質淨重約132.09公克 4 水蜜桃風味果汁粉1包  5 哈密瓜風味果汁粉殘渣1包  6 已使用過紙碗5個  7 已使用過免洗碗2個  8 鐵湯匙1支  9 銼刀1把  10 毒品果汁包殘渣袋1個  11 小電子磅秤1個  12 大電子磅秤1個  13 托盤1個  14 封膜機1台  15 水蜜桃風味果汁粉2包  16 芒果風味果汁粉1包